【裁判字號】    88,訴,1627
【裁判日期】    890107
【裁判案由】    過失致死
【裁判全文】
臺灣臺中地方法院刑事判決                        八十八年度訴字第一六二七號
    公  訴  人  臺灣臺中地方法院檢察署檢察官
    被      告  甲○○
    選任辯護人  陳惠伶
右列被告因業務過失致死等案件，經檢察官提起公訴（八十八年度偵字第一五三一四
號）暨移送併辦（八十八年度偵字第二二五三五號），本院判決如左：
    主  文
甲○○從事業務之人，因業務上之過失致人於死，處有期徒刑拾月。
    事  實
一、甲○○為聖瑋水電工程行之負責人，為從事承包電路及管道工程業務之人，自民
    國八十六年三月二十六日起，向中華工程股份有限公司（下稱中華工程公司）承
    包台中市○○路○段一五○號「崇倫大樓」（原名為南屯路平價住宅水電及消防
    工程）之給排水工程，工程保固期限至八十九年三月二十六日止，本應注意雇主
    對於防止有缺氧空氣等引起之危害，應有符合標準之必要安全設備，又雇主使勞
    工從事缺氧危險作業時，應置備測定空氣中氧氣濃度之必要測定儀器、空氣呼吸
    器等呼吸防護具、梯子、安全帶或救生索等設備，供勞工緊急避難或救援人員使
    用，並採取隨時可確認空氣中氧氣濃度、硫化氫等其他有害氣體濃度之措施，且
    雇主應予勞工適當換氣，以保持作業場所空氣中氧氣濃度至百分之十八以上，甲
    ○○竟疏於注意，而依當時情形並非不能注意，在未備妥事前之防護措施前，即
    於八十八年四月十六日十一時二十五分許，令所僱用之水電工陳岳汶、李協峻前
    往前開「崇倫大廈」地下一樓廢水池，從事保固期間之檢修工作，陳岳汶、李協
    峻與中華工程公司南屯工地負責人劉錦榮在廢水池內，因該廢水池長期封閉，池
    底污泥反應作用，池內氧氣濃度低於百分之十八，陳岳汶、李協峻、劉錦榮均因
    沼氣中毒以致心肺功能衰竭而不治死亡。
二、案經臺灣臺中地方法院檢察署檢察官自動檢舉偵查起訴。
     理  由
一、訊據被告甲○○矢口否認有何前開違反勞工安全衛生法、業務過失致死之犯行，
    辯稱：案發期間係屬保固期間，已非屬其承包工程之期間，當時係應中華工程公
    司要求派二名員工前往維修，至於現場施工內容，伊事先並未被告知，現場係由
    中華工程公司現場監工劉錦榮負責指揮，現場監工要求作廢水池防護工程之事，
    伊並不清楚，當天伊不在場，平日從事廢水池檢修工作，因沒有什麼危險性，所
    以僅須佩帶安全帶即可，伊僅係負責依約派人前往，其餘事情與伊無關云云。經
    查：
    （一）台中市政府將「南屯路平價住宅水電及消防工程」（現更名為崇倫大廈）
          交由中華工程公司承攬，中華工程公司再將該工程之「給排水工程」交由
          聖瑋水電工程行承攬，本工程自八十二年間開工至八十五年十一月二十六
          日完工，八十六年三月二十六日驗收完成，保固期限至八十九年三月二十
          六日止，災害發生時間正處於三年保固期間內，保固期間亦係由中華工程
          公司、聖瑋水電工程行負責保固工作，罹難者李協峻、陳岳汶二人，係聖
          瑋水電工程行所僱用勞工，被告甲○○係聖瑋水電工程航之負責人，係屬
          勞工安全衛生法所稱之雇主，此有臺灣省政府勞工處中區勞工檢查所八十
          八年六月十六日八八中檢肆字第○六三○八號函所檢送之死亡職業災害檢
          查報告書一份、中華工程公司彰北施工所分包合約書影本一份在卷可稽，
          被告甲○○亦不否認上情，則被告甲○○係屬從事承包電路、管道工程業
          務之人，被害人李協峻、陳岳汶係受僱之員工，受命從事崇倫大廈地下室
          廢水池檢修作業等情，應堪認定；而案發期間係屬被告甲○○承攬中華工
          程公司所轉包之前開工程之保固期間，亦屬無疑，被告甲○○於承攬期間
          所應負之契約責任，並不因係屬保固期間或施工期間而有所不同，業經證
          人尹忠志到庭證述屬實，是以，被告甲○○所抗辯案發期間係屬保固期間
          者，要難執為免責之事由。
    （二）按勞工安全衛生法第五條第一項：「雇主對於左列事項應有符合標準之必
          要安全衛生設備：七、防止˙˙˙缺氧空氣˙˙˙等引起之危害。」，缺
          氧症預防規則第四條：「雇主使勞工從事缺氧危險作業時，應置備測定空
          氣中氧氣濃度之必要測定儀器，並採取隨時可確認空氣中氧氣濃度、硫化
          氫等其他有害氣體濃度之措施。」，缺氧症預防規則第五條第一項：「雇
          主使勞工從事缺氧危險作業時，應予適當換氣，以保持該作業場所空氣中
          氧氣濃度再百分之十八以上。」，缺氧症預防規則第二十七條：「雇主使
          勞工從事缺氧危險作業時，應置備空氣呼吸器等呼吸防護具、梯子、安全
          帶或救生索等設備，並使勞工確實使用。」，分別定有明文。被告甲○○
          使被害人李協峻、陳岳汶從事缺氧危險作業時，未依規定適當換氣並置備
          必要之測定儀器及空氣呼吸器等呼吸防護具，致發生被害人李協峻、陳岳
          汶等二人缺氧死亡災害，業經臺灣臺中地方法院檢察署檢察官、臺灣南投
          地方法院檢察署檢察官分別督同檢驗員到場相驗屬實，並製有相驗筆錄、
          驗斷書、相驗屍體證明書等在卷可憑，並有臺灣省政府勞工處中區勞工檢
          查所八十八年六月十六日八八中檢肆字第○六三○八號函附之死亡職業災
          害檢查報告書一份在卷可稽；被告甲○○係從事承包電路、管道工程業務
          之人，關於勞工安全衛生法之相關規定等，應知之甚稔，且施工承作地點
          係屬積水之地下室，被告甲○○之專業知識應當得以認知密閉之地下室空
          間，相當時間之積水，即有可能致生沼氣之危險存在，被告甲○○竟未事
          先防範，即逕令被害人李協峻、陳岳汶配合中華工程公司前往施工，致使
          被害人李協峻、陳岳汶隨同中華工程公司現場監工劉錦榮進入地下室廢水
          池後，即因沼氣中毒死亡，亦徵被告甲○○確有違反勞工安全衛生法之事
          項，而被告甲○○疏於善盡備置必要之安全防護裝備之前開過失行為，與
          被害人李協峻、陳岳汶二人之死亡結果間，顯有相當之因果關係，亦堪認
          定。
    （三）至於被告甲○○辯稱現場係由劉錦榮指揮，不知施作內容，亦無法事先備
          置安全防護措施云云，惟證人尹忠志到庭證稱：「（問：擔任何職？）中
          華工程公司百成工務所安平保站長。當天現場是由劉站長聯絡甲○○作保
          固工程，現場工作是由甲○○負責，我們只負責協調、溝通，其餘工程應
          由承包商負責，˙˙˙。劉站長均事先與聖瑋水電工程行聯絡好，才由聖
          瑋的人去施工，且案發當日劉站長並不在場，在案發前一日聖瑋的人就到
          現場去做前置工作，他們應該知道做何保護措施，並不是由劉站長指揮他
          們施工。」等語，而辯護人於八十八年十一月九日所提出答辯續狀證據一
          之證人乙○○於本院民事庭之證述內容指稱：「我是崇倫大廈管理員總幹
          事，因地下停車場之機械車位在地面以下位置積水，因污水槽的水流到車
          道裡，後管委會開會通過通知中華工程來處理，第一天陳岳汶、李協峻直
          接找我，劉錦榮有打電話說他有事不能來，我就直接帶二人去現場處理，
          他們用抽水馬達抽污水，沒有帶其他設備，當天工作無安全顧慮，抽完水
          就離開。˙˙˙」等語，案發現場被害人李協峻、陳岳汶係第二次前往，
          對於現場之狀況當有所知悉，而被告甲○○施工現場之情形，亦當於第一
          天施工後之進度有所詢問，則被告甲○○辯稱不知悉工作內容者，顯然不
          實，再者，被害人李協峻、陳岳汶係經中華工程公司連絡後，即自行按時
          前往處理地下室污水排除之工程，則現場亦非如被告甲○○所言係由劉錦
          榮所負責指揮，被告甲○○既已知悉地下室污水排除之工作內容，竟疏於
          注意積水所易致生之沼氣問題，而毫無備置任何安全防護措施，率認並無
          任何安全之虞，即令由被害人李協峻、陳岳汶在無安全救護裝備之情形下
          ，進入地下室，從事污水排除工程，被告甲○○未善盡應有之專業安全防
          護常識，致生勞工搭生重大職業災害之行為，應有重大過失存在，要屬無
          疑。綜上所述，被告甲○○所辯，顯係事後卸責之詞，要難採信，本件事
          證已臻明確，被告甲○○犯行，洵堪認定。
二、被告甲○○係聖瑋水電工程行之負責人，違反勞工安全衛生法第五條第一項第七
    款（起訴書誤載為第二款）、缺氧症預防規則第四條、第五條、第二十七條之規
    定，致發生勞工安全衛生法第二十八條第二項第一款之死亡職業災害，被告甲○
    ○應依勞工安全衛生法第三十一條第一項之規定論處。又被告甲○○係聖瑋水電
    工程行之負責人，為從事承包電路及管道工程業務之人，被告甲○○應注意能注
    意而未及注意事先採取缺氧危險作業之相關防護措施，致使勞工因地下室沼氣中
    毒導致心肺功能衰竭不治死亡，核被告甲○○所為，係犯刑法第二百七十六條第
    二項之業務過失致死罪。被告甲○○一個行為，同時觸犯違反勞工安全衛生法第
    三十一條第一項之罪及刑法第二百七十六條第二項之業務過失致死罪，為想像競
    合犯，應依刑法第五十五條前段之規定，從一重之業務過失致死罪論處。爰審酌
    被告甲○○係從事水電專業工作之人，本應有較一般人為高之注意義務及專業知
    識，竟仗勢未發生職業災害之僥倖心態，疏於注意，悖於其專業上應有之認知，
    對於從事缺氧危險工作之勞工，未事先提供相關之防護措施，致使二位勞工發生
    嚴重之死亡職業災害，被告甲○○於案發後亦未表現照顧員工、體恤下屬之誠意
    ，積極與被害人家屬達成民事和解，且被告甲○○犯罪後，猶矢口否認犯行，飾
    詞狡辯，未見悔意等一切情狀，量處如主文所示之刑。
三、臺灣臺中地方法院檢察署八十八年度偵字第二二五三五號移送併辦部分，與前開
    論罪科刑部分，係屬同一案件，自為本院審判效力所及，併此敘明。
據上論斷，應依刑事訴訟法第二百九十九條第一項前段，勞工安全衛生法第三十一條
第一項，刑法第二百七十六條第二項、第五十五條，罰金罰鍰提高標準條例第一條前
段，判決如主文。
中      華      民      國      八十九      年    一    月      七      日
                                臺灣臺中地方法院刑事第四庭
                                    法  官  巫  淑  芳
右正本證明與原本無異。
如不服本判決，應於判決送達後十日內向本院提出上訴狀，上訴於臺灣高等法院臺中
分院（須附繕本）。
                                    書記官
中      華      民      國      八十九      年    一    月      七      日
附錄論罪科刑實體法條文：
刑法第二百七十六條第二項：
從事業務之人，因業務上之過失犯前項之罪者，處五年以下有期徒刑或拘役，得併科
三千元以下罰金。
勞工安全衛生法第三十一條：
違反第五條第一項或第八條第一項之規定，致發生第二十八條第二項第一款之職業災
害者，處三年以下有期徒刑、拘役或科或併科新臺幣十五萬元以下罰金。
法人犯前項之罪者，除處罰其負責人外，對該法人亦科以前項之罰金。


司法院資訊處製作；財團法人民間司法改革基金會備份。
